臺灣高等法院民事裁定　　　　　　　　　　100年度抗字第4號
抗　告　人　豐鵬欣業股份有限公司
法定代理人　陳樹木
上列抗告人因與相對人江木清間債務人異議之訴事件，對於中華
民國99年12月6日臺灣桃園地方法院99年度救字第73號裁定提起
抗告，本院裁定如下：
    主      文
抗告駁回。
抗告費用由抗告人負擔。
    理      由
一、本件聲請及抗告意旨略以：抗告人與訴外人豐田國際股份有
    限公司(下稱豐田公司)公同共有桃園縣大溪鎮○○段坑底小
    段(下稱同小段)431-1、431-2與431-3建號建物(下稱系爭3
    筆建物)。因抗告人與相對人江木清間有債權債務糾葛，相
    對人前於民國97年6月23日向原法院聲請假扣押強制執行，
    並就當時尚未辦理保存登記之系爭3筆建物為查封，致抗告
    人信用破產而無資力給付訴訟費用。嗣因原法院民事執行處
    於99年10月6日以公函行文予大溪地政事務所及兩造表示:「
    因超額查封，就超額部分執行程序經裁定撤銷，債權人復未
    依裁定供擔保，應依裁定主文為殷封」、「查封標示，由債
    務人自行除去」等語，大溪地政事務所並因此於99年10月14
    日塗銷查封登記。故原法院民事執行處另於99年10月I4日又
    去函撤銷前揭99年10月6日塗銷查封登記公函，大溪地政事
    務所復於99年10月15日為查封登記，係對業已終結之執行程
    序回復查封登記，明顯有所違誤，抗告人已依法提起債務人
    異議之訴，並非無勝訴之望，請求准予訴訟救助等語。
二、按當事人無資力支出訴訟費用者，法院應依聲請，以裁定准
    予訴訟救助。但顯無勝訴之望者，不在此限。民事訴訟法第
    107條第1項定有明文。又民事訴訟法第107條第1項所謂顯無
    勝訴之望者，係指聲請訴訟救助之當事人所提起之訴或上訴
    依其主張之事實於法律上本無獲得勝訴之望;或其起訴或上
    訴為不合法之情形而言。再按強制執行法第14條第1項規定
    之債務人異議之訴，須執行名義成立後，有消滅或妨礙債權
    人請求之事由發生，始得提起。所謂消滅債權人請求之事由
    ，例如清償、提存、抵銷、免除、混同、債權讓與、債務承
    擔、更改、消滅時效完成、解除條件成就、契約解除或撤銷
    、另訂和解契約，或其他類此之情形。所謂妨礙債權人請求
    之事由，例如債權人同意延期清償、債務人行使同時履行抗
    辯權等（最高法院98年台上字第1899號判決意旨參照）。另
    當事人或利害關係人，對於執行法院強制執行之命令，或對
    於執行法官、書記官、執達員實施強制執行之方法，強制執
    行時應遵守之程序，或其他侵害利益之情事，得於強制執行
    程序終結前，為聲請或聲明異議。但強制執行不因而停止。
    強制執行法第12條第1項亦有明定。
三、經查，抗告人提起債務人異議之訴，係主張相對人有超額查
    封情事，且查封物已撤封，執行程序終結，不得再為查封等
    語，無非係認原法院民事執行處所為執行方法或強制執行應
    遵守之程序有違反法律之虞，而與相對人江木清所持執行名
    義是否有不成立、消滅或妨礙之事由無涉，故與強制執行法
    第14條規定所得提起債務人異議之訴無關，係屬強制執行法
    第12條聲明異議之範圍。再查，抗告人於原法院所提債務人
    異議之訴(即99年度重訴字第383號債務人異議之訴事件)，
    已於99年12月6日經原法院依民事訴訟法第249條第2項規定
    ，不經言詞辯論逕以判決駁回，堪認抗告人所提債務人異議
    之訴顯無勝訴之望，其聲請訴訟救助，不應准許。至抗告人
    雖另主張其確無資力支出訴訟、本院97年度聲字第427號民
    事裁定曾准許其訴訟救助費用云云，並提出其遭金融機構列
    為拒絕往來戶之資料、財產歸屬資料清單、建物登記謄本、
    本院上開裁定影本等件為證，惟抗告人所提之訴訟既顯無勝
    訴之望，已無需再審酌其是否確無資力支出訴訟費用。故原
    法院裁定駁回抗告人訴訟救助之聲請，即無不合。抗告意旨
    指摘原裁定不當，求予廢棄，為無理由，應予駁回。
四、據上論結，本件抗告為無理由，爰裁定如主文。
中    華    民    國   100    年    1     月    11    日
                   民事第十七庭
                       審判長法  官 藍文祥
                             法  官 張競文
                             法  官 陳麗芬
正本係照原本作成。
本裁定除以適用法規顯有錯誤為理由外，不得再抗告。如提起再
抗告，應於收受後10日內委任律師為代理人向本院提出再抗告狀
。並繳納再抗告費新台幣１千元。
中    華    民    國   100    年    1     月    11    日
                             書記官 張永中